【裁判字號】    92,交訴,73
【裁判日期】    920805
【裁判案由】    公共危險等
【裁判全文】
臺灣臺北地方法院刑事判決                          九十二年度交訴字第七三號
    公  訴  人  臺灣臺北地方法院檢察署檢察官
    被      告  甲○○
    選任辯護人  王元勳律師
                許碧真律師
右列被告因公共危險等案件，經檢察官提起公訴（九十二年度偵字第一○四五九號）
，本院判決如左：
    主  文
甲○○服用酒類，不能安全駕駛動力交通工具而駕駛，累犯，處有期徒刑陸月；又駕
駛動力交通工具肇事，致人死傷而逃逸，累犯，處有期徒刑壹年；又因過失致人於死
，累犯，處有期徒刑壹年貳月。應執行有期徒刑貳年貳月。
    事  實
一、甲○○於民國九十年間，因酒醉駕車觸犯公共危險罪，經本院新店簡易庭以九十
    年店交簡字第九五一號判決判處有期徒刑三月，甫於九十一年三月十二日易科罰
    金執行完畢，詎其已有上開因酒醉駕車遭科處刑罰之記錄，仍不知悔改，於九十
    二年四月二十四日凌晨二時許起至四時許止，在台北市○○○路○段錢櫃ＫＴＶ
    與其女友丁○○共同服用酒類高梁酒一瓶，已達思考、個性行為改變而不能安全
    駕駛動力交通工具之程度，仍於酒後無照駕駛動力交通工具即車號ＣＮ—七九七
    七號自小客車搭載丁○○，欲返回其位於台北縣新店市○○街之住處，嗣於同日
    早上五時五十分許，沿台北縣新店市○○路南往北行駛，行經中正路與中央路設
    有燈光號誌之交岔路口，原應注意車前狀況，並於行經交岔路口時，遵守燈光號
    誌之指示行進，且依當時天候晴、日間有自然光線、路面乾燥、無缺陷、無障礙
    物、視距良好等情，並無不能注意之情事，其竟因酒後注意及反應能力降低，疏
    未注意同向前方機車停等區內，適有戊○○騎乘車號ＡＹＳ—六六三號重型機車
    在停等紅燈，甲○○仍貿然駕車前行，不慎自後追撞戊○○所騎乘之機車並撞及
    行經該路口之行人繆永清，使戊○○人車倒地，受有左肩、右手挫傷等傷害（戊○○業於偵查中撤回告訴，經公訴人另為不起訴處分確定），行人繆永清則因此
    受有頭部外傷併多重損傷、頭皮巨大撕裂傷、左側肱骨骨折、右側骨盆骨折、腹
    部挫傷等傷害，雖經送醫急救，仍於同日下午三時三十五分因前開傷害引發出血
    性休克不治死亡。甲○○於明知駕車肇事後，並未下車對戊○○、繆永清施以救
    護或報警處理，旋即基於逃逸之犯意駕車駛離，經路人乙○○記下其所駕駛之自
    小客車車號告知前往處理之台北縣政府警察局新店分局警備隊警員丙○○，旋由
    警員丙○○於同日上午七時許循線在甲○○位於新店市○○街之家中將其查獲，
    並於同日早上八時十二分測得甲○○呼氣所含酒精濃度達每公升零點六九毫克。
二、案經繆永清之子己○○訴由台北縣政府警察局新店分局報告臺灣臺北地方法院檢
    察署檢察官偵查起訴。
    理  由
一、訊據被告甲○○，對於在右揭時、地因服用酒類，不能安全駕駛動力交通工具而
    駕駛之犯罪事實坦承不諱，並有酒測單一紙在卷可稽（偵卷第三十二頁參照）。
    按刑法第一百八十五條之三所規定服用酒類，不能安全駕駛動力交通工具而駕駛
    者，應負刑事責任，揆其立法目的本在藉抽象危險犯之犯罪構成要件，以嚇阻酒
    後駕車者對道路交通安全之危害，本不以發生實害為必要。而所謂不能安全駕駛
    之認定，並無一定之數值可供界定，而係由法院以一般社會通念之客觀標準，足
    生公共危險時即足。目前行政機關所取締酒後駕車之參考標準，係依法務部於八
    十八年五月十日邀集司法院刑事廳、交通部、行政院衛生署、內政部警政署及中
    央警察大學等機關開會，所為凡呼氣酒精濃度逾每公升含零點五五毫克時，即屬
    不能安全駕駛之決議。上開會議決議本身固僅屬檢警取締酒後駕車之參考，尚無
    拘束法院之效力，惟以上開會議決議所採之標準，係參考美國、德國及日本等國
    家所進行之酒精濃度與精神狀態之測試實驗，亦即，各項實驗均發現凡呼氣中酒
    精濃度達每公升零點五五毫克時，就人之生理方面，已產生視覺反應遲鈍、影像
    不能集中、同時不能看清前方路況及車旁照後鏡等狀況，及駕駛能力已受有影響
    、肇事率已為一般人正常人之十倍之事實。被告於遭警查獲後，測得其呼氣中酒
    精濃度達每公升零點六九毫克，經推算於其受測試前二小時二十二分左右（即事
    發當時）之呼氣酒精濃度約為零點八一至零點九二毫克，有法務部法醫研究所九
    十二年五月十五日法醫毒字第○九二○○○一五九二號函在卷可按（偵卷第七十
    八、七十九頁參照），依一般社會通念，被告於事發當時已因飲酒而達不能安全
    駕駛之程度；且其亦於本院審理時自承當日酒後意識不清，對當日行車路線為何
    、本件事故如何發生等節均不復記憶，益證其確實已無法正常操控車輛。而被告
    於酒後確有駕車之事實，業如前述，是以其確有於飲用酒類後，已不能安全駕駛
    動力交通工具而仍然駕駛之犯行，堪予認定。至被告於遭警查獲後所做之直線步
    行、平衡能力等測試雖均為合格，有台北縣警察局新店分局汽機車駕駛人酒後生
    理協調平衡檢測紀錄表可參（偵卷第三十四頁參照），然該等測試施測時間為九
    十二年四月二十四日上午九時，距其飲酒結束已有五小時，尚難以該等測試結果
    遽認被告當日酒後駕車，仍可安全駕駛，應予說明。
二、另訊據被告甲○○對於在右揭時、地酒後無照駕車，因過失而撞及被害人戊○○
    、繆永清之事實已坦承不諱，核與被害人戊○○、路人乙○○針對本件事故發生
    經過之證述內容相符（本院九十二年七月二十二日審判筆錄參照），證人即負責
    處理本件事故之警員丙○○亦證稱：當日遺留在車禍現場之肇事車輛照後鏡及車
    燈碎片，經比對確實為被告之車所有（本院九十二年七月二十二日審判筆錄第二
    十、二十一頁參照），此外，並有道路交通事故現場圖、道路交通事故調查報告
    表、道路交通事故補充資料表、事故現場及車損照片、酒測單、內政部警政署刑
    事警察局九十二年五月二十九日刑醫字第○九二○○八二五一五號鑑驗書等件附
    卷可稽（偵卷第二十三至二十五頁、第三十頁、第三十九至第四十八頁、第八十
    頁參照），被告所駕駛之車號ＣＮ—七九七七號自小客車即為本件肇事車輛無疑
    。而被害人繆永清確係因本件交通事故，經送醫急救後不治死亡，亦經臺灣臺北
    地方法院檢察署檢察官督同法醫師相驗無訛，有相驗屍體證明書、驗斷書、勘（
    相）驗筆錄及相驗照片在卷足憑（相卷第七十頁、第七十二至七十七頁、第五十
    四頁、第八十三頁至一百十四頁參照）。依據被害人戊○○之證述，當日伊騎乘
    機車，在路口之機車停等區停等紅燈時遭他車撞擊，且依卷附道路交通事故補充
    資料表之記載，該機車於事發後排氣管斷裂，顯然該機車係遭他車同向自後追撞
    ，而當時被害人戊○○之機車既係處於停等紅燈之狀態，顯然被告係駕車貿然闖
    越紅燈，方自後追撞該機車而肇事。又被告之汽車駕駛執照於本件事發時因酒駕
    遭吊扣中，有交通部公路總局台北區監理所板橋監理站九十二年六月二十七日北
    監板二字第○九二○○○四三九八號函附卷可佐。按道路交通安全規則第五十條
    第一項前段規定「汽車駕駛執照為駕駛汽車之許可憑證」，是駕駛執照被吊扣，
    在其處分期間即無許可駕駛汽車之憑證，自不得駕駛車輛。且道路交通管理處罰
    條例第二十一條第一項第七款規定：「汽車駕駛人駕駛執照吊扣其間駕車者，處
    新台幣六千元以上一萬二千元以下罰鍰，並當場禁止其駕駛及扣留其車輛牌照」
    ，足見吊扣駕照期間內係絕對禁止該駕駛人駕車，此與其駕駛技術良窳無關，是
    駕照吊扣期間駕車，應認「無照駕駛」，併予說明。又按汽車駕駛人飲用酒類後
    其吐氣所含酒精濃度超過每公升零點二五毫克者，不得駕車；汽車行駛時，駕駛
    人應注意車前狀況並隨時採取必要之安全措施；汽車行駛至交岔路口，其行進、
    轉彎應遵守燈光號誌之指示，道路交通安全規則第一百十四條第二款、第九十四
    條第三項、第一百零二條第一項第一款分別定有明文，而依卷附道路交通事故調
    查報告表所示，事發當時天候晴、日間有自然光線、路面乾燥、無缺陷、無障礙
    物、視距良好，並無使被告不能注意遵循前開規定行車之情事，被告竟於酒後無
    照駕車上路，且疏未注意被害人戊○○及繆永清用路之動態，貿然闖越紅燈前行
    而肇事，伊對本件事故之發生為有過失，至屬明確。被告之過失犯行與被害人繆
    永清之死亡結果間具相當因果關係。綜上，本件罪證明確，被告過失致死犯行洵
    堪認定。
三、另訊據被告甲○○，固不否認於前述時間酒醉駕車行經肇事地點，且因駕駛上之
    過失致被害人戊○○受傷、繆永清死亡等情，惟矢口否認有肇事逃逸犯行，辯稱
    ：伊於酒後意識不清，在事發當時並未察知發生事故，無逃逸之故意云云。經查
    ：
    (一)本件車禍發生後，被告所駕駛之汽車車損狀況為前擋風玻璃右側嚴重破損、左
      照後鏡斷裂、車燈燈罩碎裂，被害人戊○○之機車則於右側車殼有毀損，且排
      氣管斷裂，有照片及交通事故補充資料表可憑。再佐以被害人戊○○之機車於
      事發後自新店市○○路、中央路口之機車停等區倒地滑行至該交岔路口中央方
      才停止，滑行距離約有十公尺，有卷附道路交通事故現場圖足憑，可知當日兩
      車碰撞力道甚為鉅大。又觀諸前開道路交通事故現場圖，被告所駕駛之自小客
      車於事發後在被害人戊○○停等紅燈之機車停等區後方，留有長達一點九公尺
      之煞車痕，被告甲○○於本院審理中亦稱：「我平常回家的路線是沿著環河快
      車道行駛，下來以後左轉復興路再接中興路就到我家裡。我不知道事發當天我
      為何會走中正路」等語（本院九十二年六月十八日訊問筆錄參照）。按被告所
      駕車輛於車行途中因本件事故之劇烈撞擊，而有前揭損壞，若謂被告對此渾然
      不覺，顯與經驗法則有違。再者，被告於駕車撞及被害人戊○○之機車前，已
      有緊急煞車之動作而於地面留下明顯煞車痕，亦足以證明被告縱因酒醉導致駕
      駛操控力降低，但尚能辨別前方之危險狀況而採取煞車迴避之動作，堪認伊對
      外界事物並未完全喪失知覺。退步言之，設若被告於事發之際已因酒醉不省人
      事，僅憑本能反應駕駛車輛，則伊駕車返家之路線亦應與平日慣行之路線相同
      ，方為合理，然被告自陳事發當日行車動線與平日習慣之行駛路線迥異，益證
      伊當時仍有選擇與辨識事理之能力，而非已因酒醉而意識全然模糊。
    (二)再者，證人丙○○於本院審理時明確證稱：當日其根據路人提供之肇事車車號
      ，循線於同日上午七時許至被告家中將其查獲，斯時被告意識狀況還不錯，可
      以正常回答問題，被告有表示剛喝完啤酒，喝完酒剛睡醒，頭有點暈暈的等語
      （本院九十二年七月二十七日審判筆錄第二十頁參照）。查證人丙○○至被告
      家中時，距本件車禍發生時間早上五時五十分許，相隔僅有一小時又十分鐘左
      右，若被告於肇事時確實已因酒醉不省人事，如何能於七十分鐘後即可清醒回
      答警員詢問之問題，並捏造甫飲酒畢之情節？又證人乙○○於本院審理時到庭
      證稱：當日在碰撞的聲音之後，其有聽見肇事車輛引擎加速的聲音，但是該車
      並沒有順利加速，可能是因為撞擊以後故障所致（本院九十二年七月二十七日
      審判筆錄第十六頁參照），可知被告於事發之後，確實曾欲加速駛離現場，若
      謂被告對已然肇事一節一無所知，何以會有此等違常之駕駛行為？由是益證被
      告辯稱酒醉不知肇事云云，無非畏罪卸責之詞，要不足採。
    (三)綜上所述，被告對於駕車肇事一節應屬明知。被告於事發後既已明知肇事致被
      害人戊○○、繆永清受傷，未即對彼等採取救護或其他必要措施並報警處理，
      即行駕車離去，伊有肇事逃逸之犯行，至屬明確，應依法論科。
四、被告於飲酒已達不能安全駕駛動力交通之程度後，仍駕車上路行駛，核其所為，
    係犯刑法第一百八十五條之三之醉態駕駛罪；另其駕車肇事，致被害人戊○○、
    繆永清受傷後逃逸，被害人繆永清並於同日下午傷重不治死亡，被告係分別觸犯
    刑法第二百七十六條第一項之過失致人於死罪，及同法第一百八十五條之四之駕
    駛動力交通工具肇事致人死傷逃逸罪。被告所犯上開三罪，犯意各別，構成要件
    互異，應予分論併罰。被告於九十年間因酒醉駕車觸犯公共危險罪，經本院新店
    簡易庭以九十年店交簡字第九五一號判決判處有期徒刑三月確定，甫於九十一年
    三月十二日易科罰金執行完畢，有台灣高等法院被告全國前案紀錄表附卷可按，
    其於五年內再犯上開有期徒刑以上之罪，為累犯，所犯三罪均應依刑法第四十七
    條規定加重其刑。又被告酒醉且無照駕車，致被害人繆永清死亡，就其所犯過失
    致死罪部分，應依道路交通管理處罰條例第八十六條第一項之規定，遞予加重其
    刑。爰審酌酒後駕車之危害及酒後不應駕車之觀念，已透過學校教育、政令宣導
    及各類媒體廣為介紹傳達各界週知多年，被告對於酒後不能駕車，及酒醉駕車之
    危險性，應有相當之認識，詎其明知飲酒致醉，不能安全駕駛，猶駕車上路，顯
    心存僥倖，並乏尊重其他用路人生命、財產安全之觀念，駕駛態度甚為輕率，至
    屬可訾，另審酌被告於駕車肇事後逃逸之行徑至為惡劣，其犯後雖有悔悟之意，
    然僅坦承部分犯行，犯後態度難謂良好等各項情狀，就其所犯各罪分別量處如主
    文所示之刑，並定其應執行刑，以資懲儆。
據上論斷，依刑事訴訟法第二百九十九條第一項前段，道路交通管理處罰條例第八十
六條第一項，刑法第一百八十五條之三、第一百八十五條之四、第二百七十六條第一
項、第四十七條、第五十一條第五款，判決如主文。
本案經檢察官孫治遠到庭執行職務
中      華      民      國      九十二      年     八     月     五     日
                                      臺灣臺北地方法院交通法庭
                                          法  官  陳婷玉
右正本證明與原本無異。
如不服本判決，應於判決送達後十日內，向本院提出上訴狀。
                                          書記官  陳弘文
中      華      民      國      九十二      年     八     月     七     日
附錄本案所犯法條全文：
中華民國刑法第一百八十五條之三
服用毒品、麻醉藥品、酒類或其他相類之物，不能安全駕駛動力交通工具而駕駛者，
處一年以下有期徒刑、拘役或三萬元以下罰金。
中華民國刑法第一百八十五條之四
駕駛動力交通工具肇事，致人死傷而逃逸者，處六月以上五年以下有期徒刑。
中華民國刑法第二百七十六條
 (過失致死罪)
因過失致人於死者，處二年以下有期徒刑、拘役或二千元以下罰金。
從事業務之人，因業務上之過失犯前項之罪者，處五年以下有期徒刑或拘役，得併科
三千元以下罰金。


司法院資訊處製作；財團法人民間司法改革基金會備份。
